【裁判字號】    98,審易,352
【裁判日期】    980612
【裁判案由】    詐欺等
【裁判全文】
臺灣桃園地方法院刑事判決             98年度審易字第352號
公  訴  人  臺灣桃園地方法院檢察署檢察官
被      告  丙○○
            乙○○
上  二  人
選任辯護人  呂翊丞律師
上列被告等因詐欺等案件，經檢察官提起公訴（97年度偵字第14
746 號），被告於準備程序進行中，就被訴事實為有罪之陳述，
經本院告知簡式審判程序意旨，並聽取當事人之意見後，本院合
議庭裁定依簡式審判程序審理，判決如下：
    主  文
丙○○共同意圖為自己不法之所有，以詐術使人將本人之物交付
未遂，處有期徒刑貳月，如易科罰金，以新臺幣壹仟元折算壹日
；又共同未指定犯人，而向該管公務員誣告犯罪，處有期徒刑貳
月，如易科罰金，以新臺幣壹仟元折算壹日；又共同行使明知為
不實之事項，而使公務員登載於職務上所掌之公文書，足以生損
害於公眾及他人，處有期徒刑貳月，如易科罰金，以新臺幣壹仟
元折算壹日。應執行有期徒刑肆月，如易科罰金，以新臺幣壹仟
元折算壹日。
乙○○共同意圖為自己不法之所有，以詐術使人將本人之物交付
未遂，處有期徒刑貳月，如易科罰金，以新臺幣壹仟元折算壹日
；又共同未指定犯人，而向該管公務員誣告犯罪，處有期徒刑貳
月，如易科罰金，以新臺幣壹仟元折算壹日；又共同行使明知為
不實之事項，而使公務員登載於職務上所掌之公文書，足以生損
害於公眾及他人，處有期徒刑貳月，如易科罰金，以新臺幣壹仟
元折算壹日。應執行有期徒刑肆月，如易科罰金，以新臺幣壹仟
元折算壹日。
    事  實
一、緣丙○○、乙○○為夫妻，乙○○於民國95年10月1 日以其
    所有車牌號碼為9863-NA 號自用小客車（下稱系爭自用小客
    車），向旺旺友聯產物保險股份有限公司（下稱旺旺友聯產
    物保險公司）投保汽車竊盜、意外、免折舊、代步費等險種
    ，保險期間自95年10月17日起至96年10月17日止。詎丙○○
    、乙○○為詐領保險金，明知系爭自用小客車並未失竊，竟
    基於詐欺取財、未指定犯人而誣告犯罪及行使明知為不實之
    事項，而使公務員登載於職務上所掌公文書之犯意聯絡，謀
    議由丙○○於96年9 月6 日，至桃園縣政府警察局平鎮分局
    建安派出所報案，並向承辦警員劉孟穎謊稱於96年9 月6 日
    下午2 時許，發現停放於桃園縣平鎮市臺66線平面道路與興
    東路一段路口之系爭自用小客車失竊云云，未指定犯人而向
    該管公務員即警員誣告竊盜罪嫌，並使不知情之承辦警員劉
    孟穎將上開系爭自用小客車失竊之不實事項登載於職務上所
    掌之桃園縣政府警察局車輛協尋電腦輸入系統，並據以列印
    桃園縣政府警察局車輛協尋電腦輸入單（編號P096092GYEOF
    UKU 號，共3 聯）上，足以生損害於警察機關對於車輛失竊
    資料管理之正確性。乙○○繼而於96年9 月10日，佯以系爭
    自用小客車失竊為由，向旺旺友聯產物保險公司申請保險金
    理賠，並持上開登載不實之桃園縣政府警察局車輛協尋電腦
    輸入單之公文書，交付予旺旺友聯產物保險公司承辦人員以
    為行使，足以生損害於友聯產物保險公司對於汽車失竊出險
    稽核之正確性，致使旺旺友聯產物保險公司出險承辦人員信
    以為真，陷於錯誤，而辦理出險相關手續。另丙○○、乙○○為順利完成出險審查事宜，另要求友人葉秀輝（其涉犯之
    幫助詐欺未遂犯行，業經檢察官另為不起訴處分）於旺旺友
    聯產物保險公司出險稽核人員前來訪視調查時，配合向該稽
    核人員謊稱丙○○於96年9 月5 日駕駛系爭自用小客車前往
    葉秀輝住處一同飲酒，車子停放於葉秀輝住處附近等節，經
    葉秀輝允諾並於旺旺友聯產物保險公司出險稽核人員訪查時
    ，為上開不實之陳述，惟旺旺友聯產物保險公司理賠部課長
    甲○○訪查葉秀輝及勘察現場後，發覺有異，出險稽核未通
    過，保險公司未賠付理賠金，始未得逞。甲○○再度訪查葉
    秀輝時，得知丙○○、乙○○要求其配合陳述一節，遂報警
    處理，進而循線查悉上情。丙○○、乙○○另於本院98年4
    月21日準備程序中自白誣告犯罪。
二、案經桃園縣政府警察局移送臺灣桃園地方法院檢察署檢察官
    偵查起訴。
    理  由
一、本案被告丙○○、乙○○所犯均為死刑、無期徒刑或最輕本
    刑為3 年以上有期徒刑以外之罪，其於本院準備程序中就前
    揭被訴事實均為有罪之陳述，經本院告知簡式審判程序之旨
    ，並聽取當事人之意見後，本院依刑事訴訟法第273 條之1
    第1 項規定，裁定進行簡式審判程序，合先敘明。
二、前開犯罪事實，業據被告丙○○、乙○○分別於本院審理中
    坦承不諱，並經證人葉秀輝、證人即旺旺友聯產物保險公司
    理賠部課長甲○○、證人即居住於系爭自用小客車失竊地點
    附近之住戶葉智敏分別於警詢、檢察官訊問中陳述無訛，且
    有友聯產物保險股份有限公司汽車保險理賠申請書、失竊車
    輛賠案應備文件簽收單、汽車險理賠案處理記要、失竊車輛
    調查訪談表、丙○○96年9 月6 日警詢筆錄、桃園縣政府警
    察局車輛協尋電腦輸入單等在卷可稽，足徵被告自白與事實
    相符，本件事證明確，被告犯行堪以認定。
三、查被告2 人均係犯刑法第339 條第3 項、第1 項之詐欺取財
    未遂罪、同法第171 條第1 項未指定犯人，而向該管公務員
    誣告罪、同法第216 條、第214 條行使明知為不知之事項，
    而使公務員登載於職務上所掌公文書罪。被告2 人就上開犯
    行間，有犯意聯絡及行為分擔，均應論以共同正犯。被告2
    人所犯明知為不實之事項而使公務員登載於職務上所掌簽證
    之公文書之低度行為，為其行使之高度行為所吸收，不另論
    罪。被告2 人所犯上開3 罪間，均犯意各別，行為互殊，應
    分論併罰。被告2 人已著手於詐欺取財行為，惟遭保險公司
    出險稽核人員察覺有異而未獲得保險理賠金，此因障礙而不
    遂，為未遂犯，詐欺取財未遂罪部分應依刑法第25條第2 項
    規定，依法減輕其刑。按刑法第172 條規定，犯誣告罪，於
    所誣告之案件，裁判確定前自白者，減輕或免除其刑。此規
    定並不專在獎勵犯罪人之悛悔，更要使引起偵查或判決機關
    之易於發見真實，以免被誣告人終於受誣，故不論該被告之
    自白在審判前或審判中，自動或被動，簡單或詳細，一次或
    二次以上，並其自白後有無翻異，苟其自白在所誣告之案件
    裁判確定以前，即應依該條減免其刑（最高法院31年上字第
    345 號判例著有明文）。查本件被告丙○○、乙○○未指定
    犯人，而向警員劉孟穎誣告竊盜罪後，雖未及自白誣告犯行
    即被發覺而遭檢察官依誣告罪嫌偵查起訴，惟被告2 人至本
    院準備程序及審理中，則均自白坦承其犯罪（參見本院卷第
    30頁至31頁、第62至66頁），逵諸前開判例要旨，核與上揭
    規定所稱「於其所誣告之案件，裁判確定前自白者」之要件
    相符，自應依法減輕其刑。審酌被告2 人不思努力以正當勞
    力謀生，竟為詐領保險金而為誣告及行使公務員登載不實文
    書等之犯行，行為實不足取，惟念2 人於本院審理時終坦承
    犯行，堪認尚有悔意等一切情狀，分別量處如主文所示之刑
    ，並定其應執行之刑及諭知易科罰金之折算標準。
據上論斷，應依刑事訴訟法第273 條之1 第1 項、第299 條第1
項前段，刑法第28條、第339 條第3 項、第1 項、第171 條第1
項、第216 條、第214 條、第25條第2 項、第172 條、第41條第
1項 、第2 項、第51條第5 款，刑法施行法第1 條之1 第1 項、
第2 項前段，判決如主文。
本案經檢察官蔡如惠到庭執行職務。
中    華    民    國    98    年    6     月    12    日
                        刑事庭    法  官  劉為丕
以上正本證明與原本無異。
如不服本判決，應於判決送達後10日內向本院提出上訴狀（應附
繕本），其未敘述上訴理由者，應於上訴期間屆滿後20日內補提
理由書狀於本院，上訴於臺灣高等法院。
                                  書記官  陳淑瓊
中    華    民    國    98    年    6     月    12    日
附錄本案論罪科刑法條：
中華民國刑法第339 條
（普通詐欺罪）
意圖為自己或第三人不法之所有，以詐術使人將本人或第三人之
物交付者，處五年以下有期徒刑、拘役或科或併科一千元以下罰
金。
以前項方法得財產上不法之利益或使第三人得之者，亦同。
前二項之未遂犯罰之。
中華民國刑法第171 條
（未指定犯人誣告罪）
未指定犯人，而向該管公務員誣告犯罪者，處一年以下有期徒刑
、拘役或三百元以下罰金。
未指定犯人，而偽造、變造犯罪證據，或使用偽造、變造之犯罪
證據，致開始刑事訴訟程序者，亦同。
中華民國刑法第216 條
（行使偽造變造或登載不實之文書罪）
行使第二百十條至第二百十五條之文書者，依偽造、變造文書或
登載不實事項或使登載不實事項之規定處斷。
中華民國刑法第214 條
（使公務員登載不實罪）
明知為不實之事項，而使公務員登載於職務上所掌之公文書，足
以生損害於公眾或他人者，處三年以下有期徒刑、拘役或五百元
以下罰金。


司法院資訊處製作；財團法人民間司法改革基金會備份。
